【裁判字號】    97,訴,447
【裁判日期】    980306
【裁判案由】    損害賠償等
【裁判全文】
臺灣臺中地方法院民事判決  97年度訴字第447號
原      告  辛○○
訴訟代理人  陳建勛律師
複  代理人  丙○○
被      告  戊○○
被      告  長鴻不動產經紀有限公司
法定代理人  庚○○
訴訟代理人  丁○○
被      告
法定代理人  乙○○
訴訟代理人  甲○○
            楊盤江律師
上列當事人間請求損害賠償等事件，本院於98年2月9日言詞辯
論終結，判決如下：
    主    文
原告之訴及假執行之聲請均駁回。
訴訟費用由原告負擔。
    事 實 及 理 由
壹、程序方面：按訴狀送達後，原告不得將原訴變更或追加他訴
    。但上開規定於請求之基礎事實同一、擴張或減縮應受判決
    事項之聲明者無礙，民事訴訟法第255條第1項第2、3款定有
    明文。原告起訴原請求：「(一)被告戊○○應給付原告新台幣
    （下同）150萬元，及自起訴狀繕本送達翌日起至清償日止
    ，按週年利率5%計算之利息。(二)被告長鴻不動產經紀有限公
    司（下稱被告長鴻公司）應給付原告50萬元，及自起訴狀繕
    本送達翌日起至清償日止，按週年利率5%計算之利息。(三)被
    告住商實業股份有限公司（下稱被告住商公司）應給付原告
    50萬元，及自起訴狀繕本送達翌日起至清償日止，按週年利
    率5%計算之利息。(四)前三項被告中任一被告已為給付，他被
    告於該給付範圍內同免責任。」嗣於訴訟進行中，原告更正
    其請求為：(一)被告戊○○應給付原告新台幣518,505元及自
    起訴狀繕本送達翌日起至清償日止，按週年利率5%計算之利
    息。(二)被告長鴻公司應給付原告518,505元及自起訴狀繕本
    送達翌日起至清償日止，按週年利率5%計算之利息。(三)被告
    住商公司應給付原告518,50 5元及自起訴狀繕本送達翌日起
    至清償日止，按週年利率5%計算之利息。(四)前三項被告中任
    一被告已為給付，他被告於該給付範圍內同免責任。(五)被告
    長鴻公司、住商公司應另連帶給付原告150萬元及自起訴狀
    繕本送達翌日起至清償日止，按週年利率5%計算之利息。，
    原告所為前開聲明之更正，就對被告戊○○部分核屬減縮應
    受判決事項之聲明，就對被告長鴻公司、住商公司部分核屬
    擴張應受判決事項之聲明，另原告就被告長鴻公司、住商公
    司追加消費者保護法第51條規定為請求權基礎部分，係本於
    同一基礎事實，依首開規定，應予准許。
貳、原告方面：
  一、聲明：
    (一)被告戊○○應給付原告518,505元及自起訴狀繕本送達翌
      日起至清償日止，按週年利率5%計算之利息。
    (二)被告長鴻公司應給付原告518,505元及自起訴狀繕本送達
      翌日起至清償日止，按週年利率5%計算之利息。
    (三)被告住商公司應給付原告518,505元及自起訴狀繕本送達
      翌日起至清償日止，按週年利率5%計算之利息。
    (四)前三項被告中任一被告已為給付，他被告於該給付範圍內
      同免責任。
    (五)被告長鴻公司、住商公司應另連帶給付原告150萬元及自
      起訴狀繕本送達翌日起至清償日止，按週年利率5%計算之
      利息。
    (六)原告願供擔保，請準宣告假執行。
  二、陳述略以：
    (一)原告於民國（下同）96年6月10日經由被告長鴻公司經紀
      人員之仲介，以400萬元之價格與被告戊○○簽立買賣契
      約書，向被告戊○○購買坐落台中縣神岡鄉○○段824、
      824-1地號土地暨其上門牌號碼台中縣神岡鄉○○街499巷
      22號房屋（下稱系爭房屋）。原告於96年8月6日搬入系爭
      房屋居住，詎於同年月16日颱風過境時，系爭房屋竟因大
      雨而漏水，待同年月底原告移除被告戊○○所遺留之大批
      神壇廢棄物後，進而發現系爭房屋有多處嚴重漏水之瑕疵
      。爰依民法第359條物之瑕疵擔保之規定，對被告戊○○
      訴請減少價金，而系爭房屋因漏水之瑕疵，經送請防水工
      程業者估價，需修繕費用518,505元始能修復，此項費用
      為原告所增加之支出，應認與系爭房屋因漏水而減損之價
      值相當，故請求判決如訴之聲明第1項所示。
    (二)原告前雖曾先後於96年9月16日、96年10月10日，分別與
      被告戊○○之代理人壬○○及被告戊○○各簽立一「不動
      產買賣補救契約書」（就96年10月10日原告與被告戊○○
      所簽訂之「不動產買賣補救契約書」，下稱系爭補救契約
      書），惟系爭補救契約書係因訴外人壬○○聲稱其有律師
      資格，可為原告處理漏水問題及向被告住商公司提起賠償
      訴訟，並聲稱系爭房屋修繕費用均由被告戊○○支付，原
      告誤信壬○○為律師，故而簽立系爭補救契約書，並向壬
      ○○支付服務費用1萬5千元。此外，壬○○更以似是而非
      之理由，誆騙原告將應給付被告住商公司之仲介費4萬元
      交其保管。詎壬○○於原告將系爭房屋買賣尾款交付被告
      戊○○後，即未繼續處理系爭房屋漏水修繕事宜，屢經催
      促均未獲回應，對原告交其保管之仲介費4萬元亦拒不返
      還。後經原告求助於台中法律扶助基金會始知壬○○所言
      均屬誇大不實，原告顯係因壬○○之詐術陷於錯誤，故而
      與之簽訂系爭補救契約書，而壬○○係受被告戊○○委任
      之人，被告戊○○並曾親自簽立系爭補救契約書，顯見被
      告戊○○對壬○○所為均屬明知或可得而知，爰依民法第
      92條規定，以本件訴狀之送達為撤銷原告與被告戊○○間
      簽定系爭補救契約書之意思表示。如本件不符合被詐欺而
      撤銷意思表示之要件，因被告戊○○並未依系爭補救契約
      書之約定，於96年10月15日開始施工後之10至15日工作天
      內完系爭房屋漏水之修繕，經原告於96年12月11日以潭子
      東寶郵局第63號存證信函催告於3日內完工，然迄今仍未
      修繕完成，爰依民法第254條規定，解除原告與被告戊○
      ○間系爭補救契約書。
    (三)被告長鴻公司為房屋仲介業者，所提供之服務性質上屬民
      法居間契約，依民法第567條第2項、不動產經紀業管理條
      例第23條規定合併觀之，被告長鴻公司對於被告戊○○所
      填寫提供之不動產說明書內容真實與否，有調查、確認之
      義務，並應以經其調查確認無誤、內容正確之不動產說明
      書，向與戊○○交易之原告為解說，始屬盡其房屋仲介業
      者之義務。詎系爭房屋確有漏水之瑕疵，然被告長鴻公司
      之經紀人員竟未予調查，提供原告之「房地產標的現況說
      明書」在項次3.「是否有滲漏情形」欄勾選「否」，顯然
      未盡其調查義務，而有不完全給付之情形。又被告長鴻公
      司乃提供不動產仲介服務之企業經營者，自有消費者保護
      法之適用，被告長鴻公司怠於調查，而提供記載錯誤不實
      之「房地產標的現況說明書」予為消費者之原告，亦應依
      消費者保護法第7條第3項規定對原告負損害賠償責任。再
      被告長鴻公司就系爭房屋未盡調查義務，致未能提供充分
      正確資訊予原告，乃違反消費者保護法保障提供消費者充
      分、正確消費資訊之法律，構成民法第184條第2項規定之
      侵權行為，並因而致原告受損害，被告長鴻公司自應負賠
      償責任。爰依民法第227條第2項不完全給付、不動產經紀
      業管理條例第26條第2項、消費者保護法第7條第3項、民
      法第184條第2項規定，訴請被告長鴻公司賠償損害，並請
      求就上開請求權基礎擇一為有利於原告之判決（但請優先
      審酌被告長鴻公司是否應負消費者保護法之企業經營者責
      任）。
    (四)被告長鴻公司為被告住商公司之加盟店，被告長鴻公司與
      被告住商公司為不動產經紀業管理條例第4條第8款規定之
      加盟關係，而被告長鴻公司之店招亦係斗大之「住商不動
      產」字樣，「某某加盟店」則僅以小字體標註於店招。而
      原告與被告戊○○就系爭房屋所簽訂之契約書，封面以明
      顯之字體標示「住商不動產」之服務標章、封底則標示有
      被告住商公司之經營理念等，在在均強調「住商不動產」
      品牌形象，而非強調加盟店之專業形象，廣大消費者所信
      賴者乃「住商不動產」之品牌形象，而非加盟店之營業者
      ，且被告住商公司就外部關係言，透過加盟店而擴大其活
      動範圍與市場佔有率，在內部關係言，其得以加盟體系控
      制加盟店之經營，其地位與消費者保護法第2條第2款所稱
      之經銷商無異，其就加盟店被告長鴻公司提供服務所生之
      損害，應負連帶賠償責任。又被告住商公司提供「住商不
      動產」之服務標章供被告長鴻公司使用在店招、名片及契
      約書上，外觀上被告長鴻公司之仲介行為即為「住商不動
      產」之仲介行為，被告住商公司自應確保其仲介行為與民
      法第567條第2項、不動產經紀業管理條例第23條、消費者
      保護法第4條、第5條、公平交易法第24條規定相符，被告
      長鴻公司既有違反上開規定，被告住商公司應依民法第18
      5條規定負連帶賠償責任。
    (五)被告戊○○、長鴻公司、住商公司就原告所受修繕費用之
      損害應負不真正連帶債務之清償責任。被告長鴻公司明知
      系爭房屋有漏水情形，仍故意在「房地產標的現況說明書
      」中「滲漏水情形」勾選「否」，顯係為達銷售目的，故
      意隱匿漏水情形，被告長鴻公司、住商公司另應依消費者
      保護法第51條規定，連帶賠償原告所受損害518,505元之3
      倍以下即150萬元之懲罰性賠償金。
參、被告方面：
  一、被告均聲明：
    (一)原告之訴及假執行之聲請均駁回。
    (二)如受不利判決，願供擔保免為假執行。
  二、被告戊○○陳述略以：
    (一)系爭房屋原即有明顯漏水，且有壁癌，肉眼即可輕易發現
      ，系爭房屋三樓地板甚至因漏水而隆起，顯而易見，原告
      購買系爭房屋之前，曾由仲介人員陪同前往系爭房屋查看
      屋況，原告就系爭房屋有漏水之情形，實難諉為不知。至
      「房屋現況說明書」係由仲介公司之仲介人員勾選後，交
      被告戊○○簽名，並非由被告戊○○填寫。
    (二)被告戊○○與原告就系爭房屋簽訂買賣契約後，因被告住
      商公司特約地政士之疏忽，在原告未付尾款之情形下，竟
      將系爭房屋之所有權移轉登記予原告，致原告嗣後藉詞系
      爭房屋有漏水瑕疵，提出百般無理要求時，被告戊○○亦
      僅能任其擺佈，被告戊○○未能順利取得尾款，乃委由第
      三人壬○○與原告交涉，後雙方先後於96年9月16日、同
      年10月10日簽訂系爭補救契約書，約定買賣雙方就系爭房
      屋修繕費用之負擔金額後，被告戊○○始於96年10月15日
      取得系爭房屋之尾款，並於同日即依約將修繕系爭房屋漏
      水之款項262,500元撥交壬○○進行修繕，於修繕進行中
      ，因抓漏須等下雨才知是否修繕完成，雙方同意改以逐項
      修繕、逐項驗收之方式進行，以致雖未能如期完工，然修
      繕工程進行已達3分之2，被告戊○○業已支付工程款達19
      1,000元，原告卻以逾期為由，拒絕讓工人進入修繕，以
      致修繕未能完成。原告既已就系爭房屋漏水問題與被告戊
      ○○達成和解，被告戊○○並已依雙方之約定進行修繕工
      程近完成階段，且只要原告同意讓工人進去修繕，被告戊
      ○○仍願意繼續進行完成系爭房屋漏水之修繕，原告並未
      因系爭房屋漏水而受有損害，其訴請賠償損害或減少價金
      ，於法無據。
  三、被告長鴻公司陳述略以：
    (一)被告長鴻公司於95年8月間即受被告戊○○委託居間銷售
      系爭房屋，受委託當時，被告長鴻公司人員即前往系爭房
      屋查看屋況，並未發現系爭房屋有漏水之情事，而被告戊
      ○○於簽訂委託出售同意書時，於被告長鴻公司仲介人員
      依房地產標的現況說明書所載逐點詢問時，就系爭房屋有
      無漏水，被告戊○○答稱否，故而被告長鴻公司之仲介人
      員方在該說明書是否漏水欄勾選「否」。96年5、6月間覓
      得買方即原告後，被告長鴻公司即依被告戊○○所簽認之
      房地產標的現況說明書所記載，詳細向原告解說系爭房屋
      之狀況，並由被告長鴻公司仲介人員陪同原告至系爭房屋
      現場看屋前後計達三次，於看屋過程中，因被告戊○○尚
      居住於系爭房屋，且於系爭房屋堆置大量物品，仍未發現
      系爭房屋有漏水問題，迄96年6月11日被告長鴻公司終於
      居間說合原告與被告戊○○簽訂不動產買賣契約書，直至
      96年8月間系爭房屋辦理產權移轉過程中，因原告反應系
      爭房屋有漏水問題、並拒絕給付被告戊○○尾款，被告長
      鴻公司始知系爭房屋有漏水問題，被告長鴻公司旋轉知被
      告戊○○應負責修繕，並多次安排原告與被告戊○○協調
      修繕及尾款給付問題，惟因原告堅持解除買賣契約，以致
      雙方僵持。
    (二)被告戊○○於房地產標的現況說明書中，於「是否有漏水
      情形」乙欄勾選「否」，而於被告長鴻公司仲介人員前後
      三次陪同原告前往系爭房屋看屋之過程中，復均未發現系
      爭房屋有漏水之瑕疵，被告長鴻公司既無何故意過失之不
      法行為，就仲介應負之責任，已盡善良管理人之責，並無
      不完全給付之可言，且原告因系爭房屋漏水而受有損害，
      因被告戊○○未履行出賣人之瑕疵擔保責任所致，與被告
      長鴻公司所提供之服務間並無因果關係，被告長鴻公司不
      負賠償責任，且原告嗣後將應給付被告長鴻公司之仲介服
      務費逕自扣留，交第三人壬○○保管，迄未給付被告長鴻
      公司，其逕將仲介服務費列計為其損害，亦屬無據。
    (三)再原告就系爭房屋漏水之瑕疵，已與被告戊○○於96年10
      月10在第三人壬○○協調下達成修繕之和解，並簽訂有系
      爭補救契約書，則原告就系爭房屋漏水瑕疵之減少價金及
      損害賠償請求權，已因和解而拋棄，不得再主張。
  四、被告住商公司陳述略以：
    (一)被告住商公司與被告長鴻公司間僅為加盟關係，被告長鴻
      公司雖使用被告住商公司之「住商不動產」服務標章，然
      實際上被告長鴻公司與被告住商公司為各自獨立之法人，
      各自擁有人事、會計及營運決定權，並自負盈虧，是被告
      住商公司與被告長鴻公司間並無任何雇傭或從屬關係。雖
      被告住商公司授權被告長鴻公司得使用被告住商公司之服
      務標章，由被告住商公司提供教育訓練、營業協助等服務
      ，然被告住商公司並未授予被告長鴻公司代理權，而許被
      告長鴻公司得以被告住商公司名義對外為法律行為，而被
      告長鴻公司對外經營仲介業務及簽訂契約等行為，亦均以
      自己之名義為之，且被告長鴻公司於其對外之廣告、市招
      及名片等，均明顯載明為加盟店或該公司名稱，其雖使用
      被告住商公司所印製之契約書，惟於契約書上已記明定約
      人為被告長鴻公司，無民法第169條表見代理之情事，自
      不應令被告住商公司負授權人責任。
    (二)再本件之糾紛，純係買賣雙方就買賣標的物之系爭房屋漏
      水瑕疵之爭議，而系爭房屋之買賣並非由被告住商公司所
      仲介締約，被告住商公司與原告間並無任契約關係，自非
      對原告提供服務之企業經營者，被告住商公司與原告間既
      無消費關係存在，無消費者保護法之適用。又消費者保護
      法為商品製造者等及服務提供者侵權行為責任之特別規定
      ，於契約責任不適用之，且消費者保護法第4、5條並非請
      求權之規範依據，非保護他人之法律，本件係屬買賣物之
      瑕疵擔保所生之契約責任糾紛，原告縱受有損失而得請求
      賠償，亦係基於契約所生之請求權，原告以消費者保護法
      上揭規定，主張被告住商公司應負侵權行為責任，於法無
      據。另原告縱然因系爭房屋漏水所受之損失，乃房屋漏水
      所發生之修繕費用，為純經濟上之損失，非民法第184條
      第1項所定之權利，而被告住商公司又無故意背於善良風
      俗之方法家損害予原告，復未違反保護他人之法律，不成
      立侵權行為，亦無消費者保護法之適用。
    (三)系爭房屋既非被告住商公司所仲介，被告住商公司並無違
      反民法第567條第2項、不動產經紀業管理條例第23條及公
      平交易法第24條之規定，不負侵權行為責任，且原告因系
      爭房屋漏水問題，業已與被告戊○○簽下不動產買賣補救
      契約書，就漏水之修繕問題，雙方已達成和解，且被告戊
      ○○已依和解內容履行，足見原告並未受有損害，則原告
      請求被告住商公司賠償損害、並給付懲罰性賠償，自無理
      由。
肆、兩造經本院整理並簡化爭點，其結果如下：
  一、兩造不爭執之事項：
    (一)原告經由被告長鴻公司之仲介，於96年6月10日與被告戊
      ○○簽訂買賣契約書，以新台幣400萬元之價格，向被告
      戊○○買受坐落台中縣神岡鄉○○段824、824-1地號土地
      暨其上門牌號碼台中縣神岡鄉○○街499巷22號房屋。
    (二)原告於96年8月6日搬入系爭房屋居住。
    (三)原告於96年8月16日發現系爭房屋有漏水之瑕疵，原告即
      通知被告系爭房屋有漏水之瑕疵並要求處理。
    (四)原告與被告戊○○於96年9月間合意將系爭房屋漏水修繕
      、尾款給付等事宜委由第三人壬○○處理，原告與被告戊
      ○○並將應給付被告長鴻公司之服務費合計12萬元（原告
      部分4萬元、被告戊○○部分8萬元）交壬○○保管而尚未
      給付被告長鴻公司。
    (五)原告與被告戊○○於96年10月10日簽定不動產買賣補救契
      約書，被告戊○○並於96年10月15日依系爭補救契約書之
      約定，將其應負擔之修繕費用171,000元及代原告墊付之
      修繕費用91,500元（合計共262,500元）交第三人壬○○
      保管，作為系爭房屋漏水修繕之費用。
    (六)原告於96年10月15日與被告戊○○簽交屋確認書，原告並
      於同日給付系爭房地價金尾款完畢，系爭房地所有權並已
      移轉登記於原告。
    (七)系爭房屋漏水之瑕疵由第三人壬○○依原告與被告戊○○
      間96年10月10日買賣補救契約書之約定，僱工自96年10月
      15日起進行修繕，惟於96年12月6日左右經原告以已逾約
      定修繕期限為由，拒絕工人再進入系爭房屋修繕，故系爭
      房屋漏水之瑕疵迄尚未修繕完成。
    (八)原告於97年1月25日以潭子東寶郵局第2號存證信函通知被
      告請求支付系爭房屋漏水之修繕費用及主張應減少價金，
      被告已收受該存證信函。
    (九)被告長鴻公司為被告住商公司之豐原中正加盟店，被告長
      鴻公司並使用「住商不動產」之服務標章、以被告住商公
      司加盟店之名義對外經營不動產仲介業務。
  二、兩造爭執之事項：
    (一)原告得否依民法物之瑕疵擔保、不完全給付之規定，請求
      被告戊○○支付系爭房屋漏水之修繕費用？如可，其金額
      為若干？
    (二)被告長鴻公司、被告住商公司就系爭房屋漏水之瑕疵應否
      負損害賠償責任？如需負損害賠償責任，其金額為若干？
伍、法院之判斷：
  一、按物之出賣人對於買受人，應擔保其物依第373條之規定
      危險移轉於買受人時無滅失或減少其價值之瑕疵，亦無滅
      失或減少其通常效用或契約預定效用之瑕疵；買賣因物有
      瑕疵，而出賣人依前五條之規定，應負擔保之責者，買受
      人得解除其契約或請求減少其價金。民法第354條第1項、
      第359條分別定有明文。依上規定，買受人因買賣標的物
      有瑕疵，固得主張解除契約或請求減少價金，然如買受人
      不主張解除契約或請求減少價金，而另行與出賣人達成修
      補瑕疵之合意，亦非法之所禁。本件原告向被告戊○○所
      買受之系爭房屋有漏水之瑕疵，原告與被告戊○○因而於
      96年10月10日簽訂系爭補救契約書，就系爭房屋漏水瑕疵
      之修繕及費用負擔達成合意，為兩造不爭執之事實，堪信
      為真正。惟原告以其與被告戊○○間所簽系爭補救契約書
      係受詐欺而簽訂，依民法第92條規定，以本件訴狀之送達
      為撤銷原告與被告戊○○間簽定系爭補救契約書之意思表
      示；如不符合被詐欺而撤銷意思表示之要件，則以被告戊
      ○○未依約於期限內修繕完成，經催告後仍未完成修繕，
      而依民法第254條規定，解除原告與被告戊○○間系爭補
      救契約書。是本件首應審究者，乃為原告與被告戊○○間
      系爭補救契約書是否經原告合法撤銷或解除而失其效力。
      經查：
    (一)原告主張其係因受詐欺而簽訂系爭補救契約書，無非以第
      三人壬○○並無律師資格，竟向原告聲稱其有律師資格，
      可為原告處理漏水問題及向被告住商公司提起賠償訴訟，
      原告誤信壬○○為律師，故而簽立系爭補救契約書為其論
      據。然查，系爭補救契約書之當事人為原告與被告戊○○
      ，壬○○僅為受原告與被告戊○○委任處理事務之人，為
      兩造所不爭執，且有系爭補救契約書及原告與被告戊○○
      出具之委任書暨授權書在卷可參，壬○○既非系爭補救契
      約書之當事人，其資格為何，與系爭補救契約之當事人資
      格、內容及履行等並無干涉，原告當不可能單純僅因誤信
      壬○○具律師資格、而不問系爭補救契約書之內容為何，
      即與被告戊○○簽訂系爭補救契約書，原告稱因誤信壬○
      ○具律師之資格，主張受詐欺而簽訂系爭補救契約，已難
      逕信。再參照系爭補救契約書中，除已明文記明就原告與
      被告戊○○各應修繕範圍、各應負擔之修繕費用及被告戊
      ○○應先行墊付所有修繕費用等外，並載明被告戊○○先
      行墊付之費用，需俟原告經由訴訟程序請求被告住商公司
      、訴外人己○○等人賠償後，再返還被告戊○○等語，而
      被告戊○○於取得系爭房屋尾款之同時，確實已依系爭補
      救契約書之約定，將其應負擔之修繕費用171,000元及代
      原告墊付之修繕費用91,500元（合計共262,500元）交第
      三人壬○○保管，作為系爭房屋漏水修繕之費用，後壬○
      ○並已依系爭96年10月10日補救契約書之約定，僱工自96
      年10月15日起進行修繕等情，亦為兩造不爭執之事項，由
      事後被告戊○○與壬○○均依系爭補救契約約定之內容履
      行乙節觀之，亦難認壬○○有施用如何之詐術致使原告陷
      於錯誤，而致原告與被告戊○○簽訂系爭補救契約書。原
      告既未舉證證明壬○○有施用如何之詐術致使原告陷於錯
      誤，且被告戊○○明知或可得而知壬○○有施用詐術之行
      為，則依民法第92條但書之規定，原告自不得主張因受第
      三人壬○○詐欺而撤銷其簽訂系爭補救契約書之意思表示
      。
    (二)原告另以被告戊○○未依系爭補救契約書之約定，於期限
      內修繕完成，經催告後仍未完成修繕，故依民法第254條
      規定，解除原告與被告戊○○間系爭補救契約書。經查，
      兩造固於系爭補救契約書約定系爭房屋漏水之修繕工程應
      於10至15工作天完成。惟姑不論，於系爭房屋修繕工程進
      行中，因抓漏須等下雨才知是否修繕完成，原告與被告戊
      ○○乃同意改以逐項修繕、逐項驗收，驗收後付款再作下
      一項目之方式進行，系爭房屋漏水修繕工程進行已達百分
      之70，為原告所不爭執，並經證人壬○○到庭結證甚詳，
      原告與戊○○事後既已另合意改以逐項修繕、逐項驗收之
      方式進行修繕，自不再受修繕工期10至15天之限制，原告
      主張被告戊○○逾期未修繕完成，已屬無據。況原告雖於
      96年12月11日以潭子東寶郵局第63號存證信函催告被告戊
      ○○應於3日內修繕完成，然原告自96年12月6日左右起即
      以已逾約定修繕期限為由，拒絕工人再進入系爭房屋修繕
      ，致系爭房屋漏水之瑕疵迄尚未修繕完成，為兩造不爭執
      之事實，已如前述，參照被告戊○○於本件訴訟中仍一再
      表示只要原告讓工人進入施工，仍願依約將系爭房屋漏水
      之瑕疵修繕完成以觀，系爭房屋漏水之瑕疵未能修繕完成
      ，乃係因原告拒絕讓工人進入施工所致，並非被告戊○○
      經原告催告後，仍拒絕依約修繕所致，與民法第254條規
      定解除契約之要件尚屬有間，則原告主張依民法第254條
      規定解除原告與被告戊○○間系爭補救契約，於法亦有未
      合。
    (三)原告與被告戊○○就系爭房屋漏水瑕疵既已達成修繕之合
      意，並簽訂系爭補救契約書，而系爭補救契約書未經原告
      合法撤銷或解除，已如前述，則原告與被告戊○○自受系
      爭補救契約書約定之拘束，不得再依民法第359條規定，
      主張解除契約或請求減少價金。再被告戊○○於取得系爭
      房屋尾款之同時，確實已依系爭補救契約書之約定，將其
      應負擔之修繕費用171,000元及代原告墊付之修繕費用91,
      500元（合計共262,500元）交第三人壬○○保管，作為系
      爭房屋漏水修繕之費用，且系爭房屋漏水工程已進行逾3
      分之2，被告戊○○已經由壬○○支付包商修繕工程款達
      191,000元，亦為原告所不爭執，並經證人壬○○結證甚
      明，參以原告亦自認系爭房屋漏水以修繕部分，係由被告
      戊○○所雇工修繕，是原告並未因系爭房屋漏水之修繕工
      程而支付任何費用，則原告主張因系爭房屋漏水之瑕疵需
      支出修繕費用518,505元，即為系爭房屋因漏水而減損之
      價值，因而請求減少價金518,505元，尤屬無據。
  二、原告另依民法第227條第2項、不動產經紀業管理條例第26
      條第2項、消費者保護法第7條第3項、第8條、民法第184
      條第2項、第185條及消費者保護法第51條之規定，訴請被
      告長鴻公司、住商公司與被告戊○○依不真正連帶之關係
      ，賠償原告因系爭房屋漏水所受需支出修繕費用518,505
      元之損害，並請求被告長鴻公司、住商公司連帶給付懲罰
      性賠償金。惟查，上開各規定損害賠償責任成立之前提，
      均以有損害發生為基本要件，無損害即無賠償之可言，亦
      即損害必須現實發生，如損害尚未發生，縱屬將來可能發
      生之損害，仍不可預先請求賠償。原告因系爭房屋有漏水
      之瑕疵，業經與被告戊○○於96年10月10日簽訂系爭補救
      契約書，被告戊○○並依系爭補救契約書約定之內容為履
      行，系爭房屋漏水修繕所需之費用均先由被告戊○○墊付
      ，且原告亦自認系爭房屋目前已修繕部分，係由被告戊○
      ○雇用修繕等情，已詳如前述，足見原告迄並未因系爭房
      屋漏水而受有支付修繕費用之現實損害發生，原告自無從
      依上開規定請求被告賠償損害。從而，兩造關於被告長鴻
      公司、住商公司於債之履行有無不完全給付、有無故意過
      失、有無消費者保護法之適用等爭點，即與本件判決之結
      果無影響，不再論述。
  三、綜據上述，原告依民法第359條規定，對被告戊○○主張
      減少價金；依民法第227條第2項、不動產經紀業管理條例
      第26條第2項、消費者保護法第7條第3項、第8條、民法第
      184 條第2項、第185條及消費者保護法第51條之規定，請
      求被告長鴻公司、住商公司賠償損害及給付懲罰性賠償金
      ，均無理由，不應准許，應予駁回。原告之訴既經駁回，
      其假執行之聲請即失所附麗，應併予駁回。
  四、本件判決之結果已臻明確，兩造其餘攻擊防禦方法，經審
      酌均於判決結果無影響，毋庸一一贅述，附此敘明。
陸、結論：原告之訴為無理由，依民事訴訟法第78條，判決如主
    文。
中    華    民    國    98    年    3     月    6     日
                  民事第四庭    法  官  呂麗玉
正本係照原本作成。
如對本判決上訴，須於判決送達後20日內向本院提出上訴狀。
中    華    民    國    98    年    3     月    6     日
                                書記官


司法院資訊處製作；財團法人民間司法改革基金會備份。
